【裁判字號】    99,審智易,1
【裁判日期】    990611
【裁判案由】    違反著作權法
【裁判全文】
臺灣高雄地方法院刑事判決             99年度審智易字第1號
公  訴  人  臺灣高雄地方法院檢察署檢察官
被      告  乙○○
上列被告因違反著作權法案件，經檢察官提起公訴（98年度偵字
第31952 號），本院判決如下：
    主   文
本件免訴。
    理   由
一、公訴意旨略以：被告乙○○明知「狐狸你在做什麼」影集，
    係釆昌國際多媒體股份有限公司（下稱釆昌公司，址設臺北
    市○○區○○路39號2 樓）享有著作財產權之視聽著作，未
    經釆昌公司之同意或授權，任何人均不得擅自以移轉所有權
    之方式散布重製物。詎被告以不詳方式取得「狐狸你在做什
    麼」盜版光碟重製物後，竟基於販售盜版光碟重製物之集合
    犯意，於民國97年1 月9 日連結上網至Yahoo 奇摩拍賣網站
    ，以「star630830」之帳號登入，刊登販賣上開盜版光碟之
    拍賣訊息，並將「狐狸你在做什麼」每套（6 片，共16集）
    以新臺幣（下同）350 元之價格販售牟利，且提供電子信箱
    star630830@yahoo.com.tw 與客戶聯絡，並以其母盧黃金
    （已另為不起訴處分確定）所開立之合作金庫銀行憲德分行
    0000000000000 號帳戶（下稱合庫帳戶）作為收款之用，俟
    確認客戶匯款無訛（350 元價金及運費60元，合計410 元）
    後，再以郵寄包裹方式將盜版光碟寄送與客戶，以此方式侵
    害釆昌公司之著作財產權。嗣經釆昌公司於網路上發現上開
    拍賣訊息，於97年1 月18日以前述方式購得上開盜版影音光
    碟1 套後，報警處理，始查悉上情，因認被告涉犯著作權法
    第91條之1 第3 項、第2 項之意圖散布而公開陳列非法重製
    光碟罪嫌等語（下稱本案）。
二、按案件曾經判決確定者，應諭知免訴之判決，並得不經言詞
    辯論為之，刑事訴訟法第302 條第1 款、第307 條分別定有
    明文。又訴訟上所謂一事不再理之原則，關於實質上一罪或
    裁判上一罪，均有其適用（最高法院60年臺非字第77號判例
    意旨參照），亦即事實之一部已經判決確定者，對於構成一
    罪之其他部分，亦均應適用。次按刑事法若干犯罪行為態樣
    ，本質上原具有反覆、延續實行之特徵，立法時既予特別歸
    類，定為犯罪構成要件之行為要素，則行為人基於概括之犯
    意，在密切接近之一定時、地持續實行之複次行為，倘依社
    會通念，於客觀上認為符合一個反覆、延續性之行為觀念者
    ，於刑法評價上，即應僅成立一罪。學理上所稱「集合犯」
    之職業性、營業性或收集性等具有重複特質之犯罪均屬之，
    例如經營、從事業務、收集、販賣、製造、散布等行為概念
    者是（最高法院95年度臺上字第1079號判決意旨參照）。而
    著作權法第91條之1 第3 項、第2 項之犯罪，以未依同法規
    定經著作財產權人之同意或授權，擅自散布或意圖散布而公
    開陳列或持有，或非法重製盜版光碟等，為其犯罪態樣，是
    本罪之成立，本質上即具有反覆性。查本案被告自97年1 月
    9 日起至97 年1月17日止之期間內，在前揭拍賣網站，意圖
    散布而公開陳列非法重製光碟，係在密切接近之一定時間及
    空間內，以相同之方式持續、反覆從事犯罪行為，自應論以
    集合犯之包括一罪，合先敘明。
三、經查：
  (一)上開起訴事實，業經被告於本院審理中坦承不諱，且有告訴
    代理人甲○○之指訴，及證人盧明昇於警詢、偵查中之證述
    可參，並有授權證明書、錄影節目審查合格證明書、合庫帳
    戶開戶之料及交易明細表、雅虎奇摩拍賣網站賣家帳號「st
    ar630830」之登入IP位址資料、拍賣網頁資料、中華電信公
    司IP位址查詢及客戶服務處函復單等各1 份在卷足憑，足認
    被告之自白與事實相符，是本案罪證明確，被告之犯行洵堪
    認定。
  (二)復被告基於意圖銷售而擅自以重製於光碟之方法侵害他人著
    作財產權之犯意，自96年10月上旬某日起至97年1 月17日止
    ，在其所經營位在高雄巿三民區○○街66號「星光大道影音
    光碟中心」，將先前未經著作權人得利影視公司之同意或授
    權而取得之「封神榜」、「越獄風雲第一季」等視聽著作影
    音光碟，以光碟燒錄設備違法重製，並在上址「星光大道影
    音光碟中心」內連結上網至Yahoo 奇摩拍賣網站，以帳號「
    star630830」、「star4137」之名義，及以「封神榜」每套
    （8 片）460 元、「越獄風雲第一季」每套（6 片）500 元
    之價格刊登廣告販售牟利，且提供其使用之電子信箱star63
    0830@yahoo.com.tw 與客戶聯絡，並以其母盧黃金所開立
    之合庫帳戶作為收款之用，俟確認客戶匯款無訛後，再以郵
    寄包裹方式將盜版光碟寄送與客戶，以此方式散布上開盜版
    光碟予不特定人牟利之犯罪行為，業經本院以98年度訴字第
    383 號判決處有期徒刑6 月、緩刑2 年，並於98年8 月17日
    確定在案（下稱前案），有前開刑事判決及臺灣高等法院被
    告前案紀錄表等件在卷足憑，並經本院調卷核閱無訛，此部
    分事實，應堪認定。
  (三)本案中被告所販賣之盜版光碟片名雖與前案有所有不同，惟
    被告所涉犯前案之犯罪時間，係自96年10月上旬某日起至97
    年1 月17日止，而本案起訴之犯罪時間，則係自97年1 月9
    日起至97年1 月18日止，大部分時間係屬重疊；前案及本案
    均係使用同一Yahoo 奇摩拍賣網站之「star630830」之帳號
    ，刊登有關販賣盜版光碟之拍賣訊息，且均提供同一電子信
    箱star630830@yahoo.com.tw 與客戶聯絡，及以其母盧黃金
    所開立之合庫帳戶作為收款之用；其收款方式均係俟確認
    客戶匯款無訛後，再以郵寄包裹方式將盜版光碟寄送與客戶
    等情，已如前述。是足認本案與前案之涉案時間大致重疊，
    侵害之手段及方法亦屬相同，其多次販賣盜版光碟重製物之
    行為，係於密切接近之一定時、地所持續實行之複次行為，
    顯係基於概括犯意而為之。
  (四)復本案係經內政部警政署保安警察第二總隊第一大隊第二中
    隊於97年2 月27日持法院核發之搜索票前往被告高雄市○鎮
    區○○街28號10號之居所實施搜索因而查獲；而前案係由高
    雄市政府警察局楠梓分局通知被告於97年3 月15日到案說明
    及實施扣押，因而查獲等情，亦有內政部警政署保安警察第
    二總隊第一大隊第二中隊刑案偵查卷附之被告警詢筆錄、搜
    索筆錄、本院核發之搜索票，與本院調取之前案高雄市政府
    警察局楠梓分局刑案偵查卷宗所附之被告警詢筆錄、扣押筆
    錄等在卷可稽。是被告所涉販賣盜版光碟重製物之犯行，係
    屬學理上之集合犯，已如前述，而本案及前案之查獲時間甚
    為相近，亦無證據證明被告有何犯意中斷之情形，應屬事實
    上同一之案件。
  (五)揆諸前揭說明，足認本案被告所涉販賣盜版光碟重製物之犯
    行，其本質上即具有反覆實施之性質，復與前案之涉案時間
    大致重疊，侵害之手段及方法亦屬相同，堪認係於密切接近
    之一定時、地持續實行之複次行為，而依社會通念，2 案於
    客觀上認為符合一個反覆、延續性之行為觀念，顯係基於概
    括之犯意而為，於刑法評價上，即應僅成立一罪，而屬事實
    上同一之案件，且本案行為時，前案尚未判決，本應併由事
    實審法院予以審理，是本案應為前案確定判決之效力所及，
    應堪認定。
  (六)綜上所述，本件公訴意旨所指被告本案侵害著作財產權犯行
    ，既經前案確定判決之效力所及，揆諸首揭說明，爰不經言
    詞辯論，諭知被告為免訴之判決。
四、退併辦部分：
    臺灣臺北地方法院檢察署檢察官移送併辦之99年度偵字第74
    45號案件，檢察官認與本案被告乙○○被訴之事實，係事實
    上同一案件，聲請併案審理，惟本案被告乙○○被訴部分既
    經本院諭知免訴判決，上開併案部分，自無從予以審理，應
    退由該署檢察官另為適當之處理，附此敘明。
據上論斷，應依刑事訴訟法第302 條第1 款、第307 條，判決如
主文。
中    華    民    國    99    年    6     月    11    日
                  刑事第十庭  法  官    呂明燕
上正本證明與原本無異。
如不服本判決應於收受判決後10日內向本院提出上訴書狀，並應
敘述具體理由。其未敘述上訴理由者，應於上訴期間屆滿後20日
內向本院補提理由書(均須按他造當事人之人數附繕本)「切勿逕
送上級法院」。
中    華    民    國    99    年    6     月    11    日
                               書記官   張琇晴

司法院資訊處製作；財團法人民間司法改革基金會備份。
